臺灣高等法院刑事判決
109年度上易字第2473號
上  訴  人  
即  被  告  邵浩瑋


上列上訴人因詐欺案件，不服臺灣臺北地方法院109年度易字第3
67號、第396號、第401號，中華民國109年10月14日第一審判決
（起訴案號：臺灣臺北地方檢察署108年度偵字第15803號、第24
833號、108年度調偵字第1540號；追加起訴案號：同署109年度
調偵字第1198號、109年度偵字第10756號），提起上訴，本院判
決如下：
    主  文
上訴駁回。
    事  實
一、邵浩瑋意圖為自己不法之所有，基於詐欺之犯意，分別於如
    附表所示時間，對張兆緯、李彥達、謝耀徵、陳俊銘、張益
    銘分別施以如附表各編號「犯罪事實」欄所示之詐術，致其
    等陷於錯誤，而分別交付邵浩瑋如附表各編號「被告詐欺所
    得金額」欄所示之款項，嗣被告均未如期交付如附表各編號
    「犯罪事實」欄所示之物品或投資獲利，且一再藉故拖延，
    張兆緯等人始知受騙而報警查悉上情。
二、案經張兆緯、李彥達、陳俊銘、張益銘分別訴由臺北市政府
    警察局萬華分局、謝耀徵訴由臺北市政府警察局信義分局報
    請臺灣臺北地方檢察署檢察官偵查起訴及追加起訴。
    理  由
壹、證據能力：
一、按刑事訴訟法第159條第1項固規定，被告以外之人於審判外
    之言詞或書面陳述，除法律有規定者外，不得作為證據。惟
    同法第159條之5亦明定：「被告以外之人於審判外之陳述，
    雖不符前4條之規定，而經當事人於審判程序同意作為證據
    ，法院審酌該言詞陳述或書面陳述作成時之情況，認為適當
    者，亦得為證據」、「當事人、代理人或辯護人於法院調查
    證據時，知有刑事訴訟法第159條第1項不得為證據之情形，
    而未於言詞辯論終結前聲明異議者，視為有前項之同意」，
    其立法意旨在基於證據資料愈豐富，愈有助於真實發現之理
    念，酌採當事人進行主義之證據處分權原則，並強化言詞辯
    論主義，透過當事人等到庭所為之法庭活動，在使訴訟程序
    順暢進行之要求下，承認傳聞證據於一定條件內，得具證據
    適格，屬於傳聞法則之一環，基本原理在於保障被告之訴訟
    防禦反對詰問權。是若被告對於證據之真正、確實，根本不
    加反對，完全認同者，即無特加保障之必要，不生所謂剝奪
    反對詰問權之問題（最高法院102年度台上字第309 號判決
    意旨參照）。本件上訴人即被告邵浩瑋（下稱被告）及檢察
    官於本院審理時對於本判決下列所引用供述證據之證據能力
    ，均未表示異議（見本院卷第91至93頁），本院審酌上開證
    據資料製作時之情況，尚無違法不當及證明力明顯過低之瑕
    疵等情形，依刑事訴訟法第159條之5第2項規定，俱有證據
    能力。
二、至其餘憑以認定被告犯罪事實所引各項非供述證據，查無違
    反法定程序取得之情，依同法第158條之4規定反面解釋，俱
    有證據能力。
貳、實體部分
一、上揭事實，業據被告於原審及本院審理中均坦承不諱(見原
    審易字第367號卷第90頁、第106頁、第112頁、本院卷第101
    頁)，並有如附表「證據索引」欄所示之證據可憑，足認被
    告任意性之自白與事實相符，而可憑信。事證明確，被告犯
    行堪以認定，應依法論科。
二、論罪科刑：
    核被告所為，均係犯刑法第339條第1項之詐欺取財罪，共11
    罪。被告如附表編號1-1至1-4所示之犯行，係利用不知情之
    張楚言對告訴人張兆緯傳遞訊息，而施用詐術，成立間接正
    犯。又被告如附表所示之11次詐欺取財犯行，犯意各別，行
    為互殊，應予分論併罰。
三、原審本於同上見解，認被告罪證明確，適用刑法第339條第1
    項、第41條第1項前段、第8項、第50條第1項但書第1款、第
    51條第5款、第38條之1第1項、第3項，刑法施行法第1條之1
    第1項等規定，並審酌被告不思以正當途徑賺取所需，反希
    冀不勞而獲，以對告訴人等佯稱可代購潮牌商品、有管道可
    代購便宜之勞力士手錶、可共同販售潮牌商品而投資獲利等
    方式，對告訴人等施以詐術，而取得告訴人等所交付之款項
    ，嗣後均未依約履行，且一再藉詞拖延推諉，顯未尊重他人
    之財產法益，毫無法治觀念可言；再衡酌被告詐騙所得之總
    金額高達新臺幣(下同)857萬0512元，對告訴人等之損害非
    微，故在責任刑之量定以中度刑為其責任之標準，並以被告
    所詐取款項金額之高低，為其刑度之區別；再考量被告並無
    前科紀錄，有本院被告前案紀錄表附卷可參，足見其素行尚
    佳，固得作為從輕量刑之審酌因素，然被告觸犯刑章並非單
    一偶發，而係11次之詐欺取財犯行，犯案次數甚多，自應同
    納考量；復衡酌被告經偵查及原審數次準備程序後，雖終能
    坦承所犯，且與告訴人張兆緯調解成立(見調偵字第1540號
    卷第5頁)、與告訴人李彥達、謝耀徵、張益銘達成和解(見
    原審審易字第117號卷第63、64頁、審易字第796號卷第39頁
    )，然被告並未依與告訴人等約定之日期賠償，且經告訴人
    等於原審準備程序中屢次同意延後被告還款期日，然被告僅
    賠償告訴人張兆緯29萬元、告訴人李彥達30萬元，其餘金額
    迄至本院審理期日，未再償還分文（見本院卷第102頁），
    循此，尚難認被告確實已對其犯行心生悔悟而欲真心彌補告
    訴人等所受損害，自難認其犯後態度良好，而於量刑上為其
    有利之判斷；兼衡被告自陳大學畢業之智識程度、先前擔任
    報社攝影記者，現無業、未婚，與父母同住，無庸負擔家用
    ，小康之家庭生活經濟狀況等一切情狀，量處如附表各編號
    所示之刑，並就得易科罰金之刑部分，諭知易科罰金之折算
    標準；另考量如附表所示各罪其罪質相同、犯罪方式類似、
    時間相近，且如附表編號1、2、4、5所示各罪，均係分別對
    同一告訴人所犯等量定執行刑之審酌因素，分別就得易科罰
    金部分定其應執行刑有期徒刑1年4月，並諭知其易科罰金之
    折算標準；就不得易科罰金之刑部分，定其應執行刑有期徒
    刑4年，並說明被告如附表編號1-1至1-4所示對告訴人張兆
    緯之詐欺犯行，因而分別取得告訴人張兆緯所交付之33萬89
    62元、8萬1600元、16萬2000元、1萬7950元，合計60萬0512
    元，均為其犯罪所得；而被告於與告訴人張兆緯成立調解前
    已先賠償15萬元(見偵字第8661號卷第82頁背面、83頁、調
    偵字第1540號卷第5頁)，嗣於調解成立後又再給付告訴人張
    兆緯14萬元(見調偵字第1540號卷第37、53頁)，合計29萬元
    屬已實際合法發還告訴人張兆緯之金額，依前揭說明，無庸
    再予沒收；惟剩餘尚未賠償之31萬0512元犯罪所得，未據扣
    案，雖被告與告訴人張兆緯已成立和解，然就餘額部分迄未
    賠償告訴人張兆緯，依刑法第38條之1第1項規定，應予沒收
    ，於全部或一部不能沒收或不宜執行沒收時，依同條第3項
    規定，追徵其價額；被告如附表編號2-1、2-2所示對告訴人
    李彥達之詐欺犯行，因而分別取得告訴人李彥達所交付之47
    萬5000元、47萬5000元，合計95萬元均為其犯罪所得，而被
    告於與告訴人李彥達達成和解前已先賠償30萬元(見偵字第1
    5803號卷第43、74頁)，屬已實際合法發還告訴人李彥達之
    金額，依前揭說明，無庸再予沒收；惟剩餘尚未賠償之65萬
    元犯罪所得，未據扣案，雖被告嗣與告訴人李彥達已成立和
    解，然迄未賠償告訴人李彥達，依刑法第38條之1第1項規定
    ，應予沒收，於全部或一部不能沒收或不宜執行沒收時，依
    同條第3項規定，追徵其價額；被告如附表編號3至5所示對
    告訴人謝耀徵、陳俊銘、張益銘之詐欺犯行，因而分別取得
    告訴人謝耀徵、陳俊銘、張益銘所交付之210萬元、52萬元
    、30萬元、110萬元、300萬元，均為其犯罪所得，且均未據
    扣案，雖被告與告訴人謝耀徵、張益銘均已成立和解，然迄
    未賠償告訴人謝耀徵、陳俊銘、張益銘分文，故就上開犯罪
    所得，依刑法第38條之1第1項規定，均予宣告沒收，於全部
    或一部不能沒收或不宜執行沒收時，依同條第3項規定，追
    徵其價額等情，其認事用法尚無不合，量刑亦屬妥適。被告
    上訴意旨略以：被告會在110年1月15日前將所有欠款還清，
    請求從輕量刑云云。惟量刑輕重係屬事實審法院得依職權自
    由裁量之事項，苟已斟酌刑法第57條各款所列情狀而未逾越
    法定刑度，不得遽指為違法（最高法院72年度臺上字第6696
    號判例參照）。原審判決既已詳細審酌量刑之一切情狀，予
    以綜合考量，並在法定刑內科處其刑，並說明論罪科刑之各
    項法律依據，且被告迄今均未返還餘款，業如前述，是其上
    訴意旨指摘原判決此部分不當，為無理由，應予駁回。
據上論斷，應依刑事訴訟法第368條，判決如主文。
本案經檢察官林希鴻提起公訴、追加起訴、檢察官楊舒雯追加起
訴，檢察官黃和村到庭執行職務。
中　　華　　民　　國　　110 　年　　 4　　月　　 6　　日
                  刑事第九庭    審判長法　官  潘翠雪
                                      法　官  俞秀美
                                      法　官  陳俞婷
以上正本證明與原本無異。
不得上訴。
                                      書記官  陳麗津
中　　華　　民　　國　　110 　年　　4 　　月　　6 　　日

附錄本案論罪科刑法條全文：
中華民國刑法第339條
意圖為自己或第三人不法之所有，以詐術使人將本人或第三人之
物交付者，處5年以下有期徒刑、拘役或科或併科50萬元以下罰
金。
以前項方法得財產上不法之利益或使第三人得之者，亦同。
前二項之未遂犯罰之。
附表
編號  告訴人       犯罪事實 被告詐欺所得金額 證據索引 罪名及宣告刑 應沒收之犯罪所得  1 1-1 張兆緯 被告於107年3月3日，透過不知情之張楚言向張兆緯佯稱可購買國外限量商品彈珠檯1臺等語，致張兆緯陷於錯誤而同意購買，並因而於同年3月7日下午1時30分許，委請張楚言在臺北市○○區○○路000號華南銀行萬華分行，交付現金33萬8962元給被告。 33萬8962元 1、張兆緯於偵查中之指證及案件說明（見偵字第8661號卷第49、82頁、調偵字第1540號卷第37至39頁）。 2、被告出具之切結書(見偵字第8661號卷第45頁)。 3、張楚言陳述意見書(見偵字第8661號卷第85至93頁)。 4、被告與張楚言之對話紀錄。(見偵字第8661號卷第37至43頁）。 邵浩瑋犯詐欺取財罪，處有期徒刑伍月，如易科罰金，以新臺幣壹仟元折算壹日。 31萬0512元   1-2  被告於107年4月2日透過不知情之張楚言向張兆緯佯稱要補如附表編號1-1所示國外限量商品彈珠檯之運費，及可另代買聯名外套及帽T，致張兆緯陷於錯誤，而同意補運費並購買聯名外套及帽T，而於同年4月6日以手機轉帳8萬1600元至被告聯邦銀行大直分行帳號000000000000號帳戶(下稱被告聯邦銀行帳戶)內。 8萬1600元 1、張兆緯於偵查中之指證及案件說明（見偵字第8661號卷第49、82頁、調偵字第1540號卷第37至39頁）。 2、被告出具之切結書(見偵字第8661號卷第45頁)。 3、張楚言陳述意見書(見偵字第8661號卷第85至93頁)。 4、張兆緯匯款資料(見偵字第8661號卷第31頁)。 5、被告與張楚言之對話紀錄(見偵字第8661號卷第35頁)。 邵浩瑋犯詐欺取財罪，處有期徒刑參月，如易科罰金，以新臺幣壹仟元折算壹日。    1-3  被告於107年4月9日透過不知情之張楚言向張兆緯表示可代購聯名行李箱2個，致張兆緯陷於錯誤而同意購買，並因而於同年4月12日轉帳16萬2000元至被告聯邦銀行帳戶。 16萬2000元 1、張兆緯於偵查中之指證及案件說明（見偵字第8661號卷第49、82頁、調偵字第1540號卷第37至39頁）。 2、被告出具之切結書(見偵字第8661號卷第45頁)。 3、張楚言陳述意見書(見偵字第8661號卷第85至93頁)。 4、張兆緯匯款資料(見偵字第8661號第29頁) 邵浩瑋犯詐欺取財罪，處有期徒刑肆月，如易科罰金，以新臺幣壹仟元折算壹日。    1-4  被告於107年4月18日透過不知情之張楚言向張兆緯表示須繳納上開聯名行李箱之貨物稅及關稅，張兆緯因而陷於錯誤，於同年4月20日轉帳1萬7950元至被告聯邦銀行帳戶內。 1萬7950元 1、張兆緯於偵查中之指證及案件說明（見偵字第8661號卷第49、82頁、調偵字第1540號卷第37至39頁）。 2、被告出具之切結書(見偵字第8661號卷第45頁)。 3、張兆緯匯款資料(見偵字第8661號第33頁)。 邵浩瑋犯詐欺取財罪，處有期徒刑貳月，如易科罰金，以新臺幣壹仟元折算壹日。   2 2-1 李彥達 被告於108年1月17日某時，向李彥達佯稱因工作關係，可用優惠價格代購勞力士手錶等語，致李彥達陷於錯誤，而於同日在臺北市○○區○○街000號，與被告簽訂買賣契約書並交付現金47萬5000元予被告。 47萬5000元 1、李彥達於警詢及偵查中之指證（見偵字第15803號卷第11至14、74至76頁）。 2、商品買賣契約書、收款憑證（見偵字第15803號第17、18頁）。 邵浩瑋犯詐欺取財罪，處有期徒刑柒月。 65萬元   2-2  被告於108年4月16日向李彥達佯稱有1支勞力士手錶可優先購得等語，致李彥達陷於錯誤，於同日在臺北市○○區○○街000號，再與被告簽訂商品買賣契約書並交付現金47萬5000元給被告。 47萬5000元 1、李彥達於警詢及偵查中之指證（見偵字第15803號卷第11至14、74至76頁）。 2、商品買賣契約書、收款憑證（見偵字第15803號第19、20頁）。 邵浩瑋犯詐欺取財罪，處有期徒刑柒月。   3  謝耀徵 被告於108年4月16日下午4時許，向謝耀徵佯稱要販售勞力士手錶1支等語，致謝耀徵陷於錯誤，於同日在臺北市信義區市○路00號B1，與被告簽訂商品買賣契約書並交付現金210萬元給予被告。 210萬元 1、謝耀徵於警詢時之指證（見偵字第24833號卷第7、8頁）。 2、商品買賣契約書、收款憑證、對話紀錄各1份（見偵字第24833號卷第11至17頁）。 邵浩瑋犯詐欺取財罪，處有期徒刑貳年。 210萬元  4 4-1 陳俊銘 被告於107年2月上旬某日，在臺北市○○區○○街0段00巷0號，向陳俊銘佯稱可以便宜價格購得勞力士手錶等語，致陳俊銘陷於錯誤，在上址交付現金52萬元予被告，作為購買勞力士手錶之價金。 52萬元 1、陳俊銘於警詢及偵查中之指述（見偵字第10756號卷第15至17、77至78頁）。 2、陳俊銘與被告之Line對話紀錄（見偵字第10756號卷第27至32頁 ）。 邵浩瑋犯詐欺取財罪，處有期徒刑捌月。 52萬元   4-2  被告於107年12月間某日，向陳俊銘佯稱可以便宜價格購得勞力士手錶等語，致陳俊銘陷於錯誤，在臺北市○○區○○街0段00巷0號交付現金30萬元予被告，作為購買勞力士手錶之價金。 30萬元  邵浩瑋犯詐欺取財罪，處有期徒刑陸月，如易科罰金，以新臺幣壹仟元折算壹日。 30萬元  5 5-1 張益銘 被告於107年8月31日某時，向張益銘佯稱可從國外進口知名品牌限量球鞋50雙販售獲利等語，致張益銘陷於錯誤，並與邵浩瑋簽訂合約書並匯款110萬元至被告華南商業銀行萬華分行帳號000000000000號帳戶(下稱被告華南銀行帳戶)內。 110萬元 1、張益銘於偵查中之指證（見他字第9925號卷第105、106頁）。 2、合約書、國泰世華商業銀行匯出匯款憑證(見他字第9925號卷第11至13頁)。 邵浩瑋犯詐欺取財罪，處有期徒刑壹年陸月。 110萬元   5-2  被告於107年9月間某日，向張益銘佯稱可從國外進口知名品牌豪華彈珠檯販售獲利等語，致張益銘陷於錯誤，於107年9月12日匯款300萬元至被告華南銀行帳戶內。 300萬元 1、張益銘於偵查中之指證（見他字第9925號卷第105、106頁）。 2、張益銘與被告Line對話紀錄(見他字第9925號卷第15、19至21頁)。 3、華南商業銀行取款憑條(見他字第9925號卷第17頁)。 4、youtube 影片截圖（見他字第9925號卷第23頁)。 邵浩瑋犯詐欺取財罪，處有期徒刑貳年陸月。 300萬元